臺灣屏東地方法院刑事判決　　　　　　　　　　　　　　九十一年度訴字第五六號
　　公　訴　人　臺灣屏東地方法院檢察署檢察官
　　被　　　告　丙○○
　　被　　　告　乙○○
　　被　　　告　甲○○
　　共　　　同
　　指定辯護人　本院公設辯護人　丁○○
右列被告因公共危險等案件，經檢察官提起公訴（九十年度偵字第四○八四號），本
院判決如左：
    主  文
丙○○、乙○○、甲○○共同放火燒燬現供人使用之住宅未遂，丙○○、乙○○各處
有期徒刑肆年貳月，甲○○處有期徒刑肆年陸月。扣案之球棒壹支沒收。
    事  實
一、丙○○於民國九十年六月十六日凌晨二時許，因一時內急在屏東縣屏東市○○里
    ○○路十五號戊○○所有、現有人居住之住宅前小解，而與戊○○發生口角。丙○○為此心生不滿，遂以行動電話將此事告知友人乙○○，並由乙○○於同日凌
    晨二時三十分許糾集甲○○及其他姓名年籍不詳之成年男子共十餘人，由丙○○
    帶領，分持球棒、鋸子及「汽油彈」至戊○○之上開住處前，共同基於燒燬他人
    物品及房屋之犯意聯絡，由乙○○持球棒敲砸戊○○所有之鐵捲大門及車號Ｐ四
    －六二四九號自自用小客車，甲○○則在一旁點燃預先以玻璃瓶、抹布及汽油等
    物製作之「汽油彈」，待乙○○、丙○○及其他姓名不詳之人將小客車車窗砸破
    後，將「汽油彈」猛力自砸破之車窗擲入車內。「汽油彈」投入後，小客車旋即
    起火猛烈燃燒，並波及鐵捲門上之遮陽棚、招牌及戊○○停放於門前之車號ＷＮ
    Ｆ－一一三號機車，丙○○等人於縱火後旋即揚長而去，任由火勢蔓延，幸經戊○○及時撲滅方未繼續延燒。惟前開自用小客車、遮陽棚、招牌及機車座墊仍均
    遭燒燬，鐵捲門則因乙○○等人敲擊而產生數處凹陷。
二、案經戊○○訴由屏東縣警察局屏東分局報請台灣屏東地方法院檢察署檢察官偵查
    起訴。
    理  由
一、訊據被告丙○○、乙○○對於在右揭時、地敲砸被害人戊○○汽車及鐵捲門等事
    實固坦承不諱，惟均矢口否認有何燒燬他人之物之犯意，辯稱：伊等不知道甲○○有攜帶汽油彈前往。訊據被告甲○○固坦認有製作汽油彈及將之攜帶至案發地
    點一事無訛，惟矢口否認有放火燒燬他人物品及房屋之犯意，辯稱：伊本只想將
    汽油彈丟在地上燃燒，未料點火後燙到手才不慎擲入車內云云。經查：
    (一)前開丙○○、乙○○敲打損壞汽車及鐵捲門等物之事實，除據被告丙○○及乙○○自白外，並經被害人戊○○指訴歷歷及證人陳國清證述明確，且有照片三
      十九張附卷，現場監視錄影帶乙卷、丙○○遺留案發地點之眼鏡一副及球棒一
      支扣案可佐。
    (二)被告丙○○、乙○○及甲○○等雖均矢口否認有何放火燒燬他人物品之犯意，
      並分別以前開情詞為辯。惟丙○○等人至案發地點時，均人手一支棍棒作為敲
      砸汽車之工具；甲○○則僅持汽油彈；且甲○○於到達現場後三十秒內即將汽
      油彈點燃，並從已經被他人砸破之車窗猛力投入車中；汽車起火燃燒後，丙○○等人非但未見驚慌，且仍有姓名不詳之男子繼續持棍砸車等情，業據本院當
      庭勘驗前揭監視錄影帶屬實。則被告甲○○辯稱「汽油彈」係臨時起意所製作
      及因點燃後燙手才不慎丟入車內云云已顯有未合。又製作「汽油彈」需尋找材
      料並耗費時間，而甲○○所投擲之「汽油彈」又係於受乙○○通知後糾眾前往
      案發現場途中所製作（警卷第七頁背面參照），則與甲○○一同前往犯罪地點
      滋事之共犯對於甲○○製作「汽油彈」之過程及攜同前往等事豈有全然不知之
      理？復參照丙○○等人一到現場即鎖定被害人之汽車為攻擊目標，而甲○○於
      車窗砸破後旋即將汽油彈擲入車中燃燒，作案過程迅速流暢，其餘之人對此非
      但未覺驚訝，甚至仍有人繼續砸車等情，則可推知被告等人所為乃係出於事前
      謀議之計劃無訛。被告等三人空言否認無燒燬被告之物之犯意聯絡云云，洵無
      可採。
    (三)再被害人之車輛係停放在住家店面之門口，與住宅距離甚近，車輛上方復有與
      房屋相連之遮陽棚，茲有現場照片在卷可考。又使用中之車輛油箱內應存放有
      汽油，亦合於常情。則被告等投擲「汽油彈」縱火之直接目標雖僅係被害人之
      車輛，然汽車在「汽油彈」之燃燒下，其火力高溫，實足以引燃車內物品及油
      箱內之存油，而成為一燃燒四周物品及鄰近房屋之巨大引線，此觀諸卷附錄影
      帶翻拍照片（本院卷第三十九頁編號六之一），汽車於燃燒後烈焰衝天之情即
      可明瞭。又此一猛烈火勢，如不及時加以撲滅，必然延燒至鄰近之物品及房屋
      無疑，此由案發過程短短三、四分鐘內（本院勘驗筆錄參照），汽車上方之遮
      陽棚即已燃燒殆盡，大門旁側之招牌亦已燒熔變形等情可以得知，是被告等人
      對此一結果應可以預見。復觀之被告丙○○等人於縱火後隨即揚長而去，未施
      以任何滅火救援行動，幸經屋主戊○○自行撲滅方遏止火勢，未繼續延燒之情
      ，益證被告等人確有放任火勢蔓延，即便延燒至房屋亦無所謂之心態，是渠等
      辯稱無燒燬房屋之犯意，亦無可採信。綜上所論，本件事證已臻明確，被告等
      犯行堪予認定。
二、按俗稱之「汽油彈」係以汽油加入空酒瓶（或其他容器）後，於瓶口以布條塞入
    充當引線，藉虹吸作用使其易於點燃，並以投擲落地或碎裂逸散汽油後達到擴大
    燃燒之目的。其本體不能獨立燃燒，而汽油本身亦無類似炸藥、棉花藥及雷汞之
    爆發性及破壞力，且無火藥及炸藥等爆裂物之主要組成零件，故非屬刑法第一百
    七十六條、第一百八十七條及槍砲彈藥刀械管制條例第四條第二款等罪所規定之
    爆裂物，此有內政部警政署刑事警察局八十九年八月十八日八九刑偵五字第一一
    三一一七號函為憑（台灣高等法院八十九年度上訴字第二六○五號刑事判決參照
    ），應先敘明。被告丙○○、乙○○及甲○○等人於持棍棒敲砸被害人之鐵捲門
    及汽車後，復投擲「汽油彈」進入車內焚燒，旋而波及鐵捲門上之遮陽棚、招牌
    及停放於汽車旁之機車，雖該遮陽棚、招牌及機車等物非被告等三人直接之攻擊
    目標，但因遮陽棚、招牌位於小客車之上方，機車則停放於小客車車旁，房屋又
    近在咫尺，渠等對於前開鄰近之物品遭大火波及燒燬，進而延燒至房屋之本體，
    當非不可預見，且亦無違反被告等燒燬被害人物品及房屋之本意，是核渠等所為
    均係犯刑法第一百七十三條第三項、第一項之放火燒燬現供人使用之住宅未遂罪
    及同法第一百七十五條第一項之放火燒燬住宅等以外之物罪。被告三人及其他年
    籍不詳之成年人十餘人間就上揭犯行有犯意聯絡及行為分擔，均論以共同正犯。
    又被告等三人以一行為，同時觸犯上開兩罪名，屬想像競合，應從一重之刑法第
    一百七十三條第三項、第一項之放火燒燬現供人使用之住宅未遂罪處斷。而放火
    罪原即含有毀損性質在內，無兼論毀損罪之餘地，最高法院對此著有二十九年上
    字第二三八八號判例可供參照，是公訴人認被告等另涉犯刑法第三百五十四條之
    毀損罪，即有誤會，惟公訴人認被告等所犯之毀損罪與上開兩罪有想像競合關係
    ，屬裁判上一罪，爰不另為無罪之諭知。末查被告等雖已著手於燒燬現供人使用
    住宅罪之實行，且房屋之遮陽棚部分亦已開始燃燒，然房屋之主要居住效用尚未
    遭破壞，故應論以未遂犯，並依刑法第二十六條前段規定減輕其刑。茲審酌被告
    等人與被害人素不相識，僅因隨地便溺遭被害人指責，即率眾以棍棒敲砸及以汽
    油焚燒他人物品之方式洩憤，手段甚為兇狠殘暴；雖其目的在於毀壞他人物品及
    房屋，但對於鄰近住宅內之人身安全實具有高度危險性，足以使被害人及社會大
    眾驚恐不安；又渠等所為造成車輛、機車及遮陽棚之毀壞，使被害人蒙受重大損
    失，雖其等於本院審理中表示悔意，然仍飾詞置辯，又因被害人不願和解，故未
    賠償。而被告甲○○為製作「汽油彈」之人，行為危險性較其餘之被告為高；及
    被告等三人均無前科、年紀尚輕、血氣方剛、因逞一時之快致釀此大錯，嗣經友
    人陳國清告知彼等所為已為監視器所錄影，該錄影帶又為警方掌握，遂由陳國清
    陪同前往警局投案等一切情狀，爰量處如主文所示之刑，以資懲儆。而扣案之球
    棒一支為乙○○所有，且為供犯罪所用之物，業經被告乙○○供明在卷，應依法
    宣告沒收。至扣案之眼鏡一副雖為被告丙○○所有，但非供犯罪所用或所得之物
    ；扣案行動電話一支則不能證明為被告何人所有，均不併為沒收之諭知。
據上論斷，應依刑事訴訟法第二百九十九條第一項前段，刑法第二十八條、第一百七
十三條第一項、第三項，第二十六條前段、第一百七十五條第一項、第五十五條、第
三十八條第一項第二款，判決如主文。
中      華      民      國      九十一      年    二    月    二十七    日
                                      臺灣屏東地方法院刑事第一庭
                                          法  官  王以齊
右正本證明與原本無異。
對於本判決如有不服應於收受送達後十日內向本院提出上訴書狀上訴於台灣高等法院
高雄分院並按他造當事人之人數附具繕本。
                                          書記官  林天化
中      華      民      國      九十一      年    二    月    二十七    日
附錄本判決論罪科刑法條：
刑法第一百七十三條
放火燒燬現供人使用之住宅或現有人所在之建築物、礦坑、火車、電車或其他供水、
陸、空公眾運輸之舟、車、航空機者，處無期徒刑或七年以上有期徒刑。
失火燒燬前項之物者，處一年以下有期徒刑、拘役或五百元以下罰金。
第一項之未遂犯罰之。
預備犯第一項之罪者，處一年以下有期徒刑、拘役或三百元以下罰金。
刑法第一百七十五條
放火燒燬前二條以外之他人所有物，致生公共危險者，處一年以上七年以下有期徒刑
。
放火燒燬前二條以外之自己所有物，致生公共危險者，處三年以下有期徒刑。
失火燒燬前二條以外之物，致生公共危險者，處拘役或三百元以下罰金。
